臺灣高等法院臺南分院刑事判決　　　　　　　　九十二年度上易字第八八三號　Ｇ
　　　上　訴　人　臺灣嘉義地方法院檢察署檢察官
　　　上　訴　人
　　　即　被　告　丙　○　○
　　　被　　　告　丁　○　○.
　　　選任辯護人　黃　紹　文　律師
右上訴人因被告竊盜案件，不服中華民國九十二年八月七日臺灣嘉義地方法院九十二
年度易字第九十五號第一審判決（起訴案號：臺灣嘉義地方法院檢察署九十一年度偵
字第二九四三號、三二九八號），提起上訴，本院判決如左：
      主      文
原判決關於被告丙○○部分撤銷。
丙○○共同竊盜，累犯，處有期徒刑捌月。
其他上訴駁回（即丁○○無罪部分）。
      事      實
一、丙○○前因竊盜案件，經台灣嘉義地方法院，以八十五年度易字第一四六五號案
    件，判處有期徒刑一年十月確定。又因偽造文書案件，經台灣嘉義地方法院，以
    八十六年度訴字第四一號案件，判決有期徒刑六月，上訴後經本院及最高法院駁
    回確定。上開二案，經本院定應執行刑，為有期徒刑二年，於民國（下同）八十
    八年八月廿三日，執行完畢。丙○○猶不思悔改，復與邱俊道（未據起訴）成年
    男子，於九十一年一月初某日，見嘉義縣大林鎮中林里「大林至中正大學」七號
    聯絡道路工地，散布甲○○、明發營造公司所有之挖土機各一台及戊○○所有之
    發電機一部及其他不詳者：二台挖土機，竟基於共同意圖為自己不法之所有，於
    九十一年一月十日，經由不知情蘇金柱告知賴哲助，再轉知經營挖土機買賣丁○○（竊盜部分無罪，理由詳後）。旋於九十一年一月十日，丁○○由友人徐健章
    駕車，載至台中市找賴哲助，翌日即九十一年一月十一日中午十二時許，丁○○
    、徐健章及賴哲助三人，分駛二輛小客車，至嘉義縣大林鎮慈濟綜合醫院大林分
    院（下稱慈濟大林分院）。再由蘇金柱偕同其姪子丙○○及邱俊道，三人分駛二
    輛車，抵達現場，賴哲助、蘇金柱二人，則在介紹丁○○與丙○○認識後，隨即
    離去。另由丙○○向丁○○佯稱其為陳明進，且留下0000000000及0000000000號
    行動電話，旋即以工地要灌水泥為由，先行離去，迨至同日下午五、六時許，丙○○始再折返慈濟大林分院，並偕同丁○○、徐健章，前往嘉義縣大林鎮中林里
    「大林至中正大學」七號聯絡道路工地，由丙○○指示現場「明發營造公司」所
    有挖土機一部（挖土機編號：HD1250VII0000-0000W6D00-000000）、甲○○所有
    挖土機一部（編號EX200ICNO：0000-0000），及戊○○所有發電機二台（120型?
    T菱6D00000000、60型引擎編號0000000）及不詳姓名人所有挖土機二部，且當場
    與丁○○協議上開挖土機及發電機，以新台幣（下同）八十萬元成交，待上開挖
    土機及發電機運走後，始支付現金，而竊取上開挖土機及發電機。
二、隨後由丁○○以電話，向不知情貨運業者吳宗田、孫超源（公訴人誤為孫源超）
    要求派遣板車載貨，丙○○則以電話，向貨運業者林國昇派遣板車載貨。俟(1)於
    九十一年一月十一日晚上六時許，由丁○○、徐健章、丙○○及邱俊道四人，分
    駕二輛車，在慈濟大林分院前，引領貨運業者吳宗田所指派司機「吳榮庭」，駕
    駛二Ｊ─八三一號曳引車，至大林鎮中林里「大林至中正大學」七號聯絡道路工
    地，再由丁○○發動「明發營造公司」所有上開挖土機，駛上板車，並囑咐司機
    吳榮庭，載運至桃園縣中壢市。(2)又於九十一年一月十一日晚上九時四十分許，
    丙○○與邱俊道駕駛小客車，在慈濟大林分院前，引導貨運業者林國昇指派司機
    「許明通」，駕駛ＧＨ─二七六號曳引車，至同地點，丁○○在場指示載運挖土
    機，惟因挖土機過重超載，為許明通拒絕，丁○○乃要求許明通，載運戊○○所
    有上開發電機二台，至桃園縣中壢市。(3)嗣於九十一年一月十一日晚上十時許，
    丁○○、徐健章及邱俊道三人，在慈濟大林分院前，引導貨運業者孫源超指派司
    機「王春豐」，駕駛九Ｋ─一五六號曳引車，至同地點，由丁○○指出甲○○所
    有上開挖土機，由王春豐以自備鑰匙啟動後，載運至中壢市。(4)再於九十一年一
    月十一日晚上十一時許，丁○○復至慈濟大林分院前，引導貨運業者吳宗田指派
    司機「許哲銘」，駕駛二Ｊ─八三七號曳引車，至同地點，載運不詳姓名人所有
    挖土機二台。斯時，丁○○始知上開挖土機及發電機，均非丙○○所有，乃囑咐
    許哲銘不要載運，而得知上情。
三、案經嘉義縣警察局民雄分局報請臺灣嘉義地方法院檢察署檢察官偵查起訴。
      理      由
甲、有罪部分（即丙○○部分）
一、右揭事實，業據上訴人即被告丙○○於原審供承不諱，然辯稱：賣挖土機與發電
    機，邱俊道知情，賣得價金要平分，是邱俊道要伊找人買怪手，是邱俊道與丁○○接洽，價錢六十萬元成交云云。惟查：
  (一)右開事實，業據被害人明發營造公司管理機具工地副主任乙○○、甲○○及戊○○指訴甚詳，核與證人吳宗田、孫超源、林國昇、吳榮庭、許明通、王春豐、許
    哲銘等七人於警訊證述相符，並有贓物認領保管單三份（警卷三三、三五頁）、
    被告丙○○提鎮鎮鎮雨騰電話便條紙（詳三二九八號偵查卷五四頁）、東信電訊
    0000000000號雙向通聯紀錄及客戶基本資料（警卷五四頁、三二九八號偵查卷一
    ○六頁）、中華電信股份有限公司0000000000號行動電話雙向通聯紀錄及用戶資
    料（三二九八號偵查卷二二至三十頁）、中華電信股份有限公司0000000000號雙
    向通聯紀錄在卷可稽（詳三二九八號偵查卷六一至六八頁）。
  (二)又被告丙○○向其姑丈蘇金柱稱，伊有挖土機及發電機欲販賣，然蘇金柱沒錢買
    ，蘇金柱乃介紹朋友賴哲助來買，賴哲助再轉介紹朋友即被告丁○○購買，嗣於
    九十一年一月十一日中午十二時許，賴哲助以電話通知蘇金柱，至慈濟嘉義大林
    分院，與丁○○、丙○○見面，然蘇金柱不認識邱俊道等情，業據證人賴哲助與
    蘇金柱於原審供述甚詳（詳原審卷七三至七五、九○至九一頁）。足證被告丙○○辯稱，其是受邱俊道指示，才找人買怪手云云，委無足採。
  (三)又於九十一年一月十一日中午十二時許，被告丁○○經由朋友徐健章駕車，搭載
    至慈濟嘉義大林分院，被告丙○○隨後即駕車，抵達現場，並即以工地要灌水泥
    漿為由，先行離去，迨至同日下午約五、六時許，被告丙○○始再折返慈濟大林
    分院，帶領徐健章、丁○○，至嘉義縣大林鎮中林里「大林至中正大學」七號聯
    絡道路工地，來看上開挖土機及發電機，被告丁○○與丙○○，二人當場以八十
    萬元成交等情，業據證人徐健章及被告丁○○於原審供證甚明（詳原審七五至七
    七、一○二至一○三頁）。足證被告丙○○辯稱，本件上開買賣，係由邱俊道與
    被告丁○○進行接洽的，價錢六十萬元成交云云，顯非真實。
  (四)綜上所述，被告丙○○所辯，均為卸責之詞，不足採信。被告丙○○竊盜犯行，
    事證已明，應堪認定。
二、按一般行為人，固常於竊盜行為完成後，始對其所竊得財物，進行出售處分行為
    ，學理上稱此竊盜後對贓物處分行為，為不罰後行為。一般竊盜行為人，固常於
    竊盜後，再為贓物處分。然倘行為人將「竊盜行為」與「處分行為」同時為之，
    亦無礙其竊盜行為成立。例如將他人所有物，出售給第三人，並直接由該第三人
    取走，即為顯例。本件被告丙○○，將他人所有物品，出售給被告丁○○，並直
    接由被告丁○○取走。則被告丙○○於其進行上開挖土機及發電機之出售行為時
    ，亦同時完成其對挖土機及發電機之竊盜行為，是本件被告丙○○所為，自應成
    立竊盜罪。核被告丙○○所為，係犯刑法第三百二十條第一項普通竊盜罪。被告
    丙○○與未起訴邱俊道，彼此間有犯意聯絡及行為分擔，應論以共同正犯。至公
    訴人認被告丙○○所為，係犯刑法第三百二十一條第一項第四款加重竊盜罪，起
    訴法條，尚有未洽，應予變更。又被告丙○○，將嘉義縣「大林至中正大學」七
    號聯絡道路工地上，所散置他人所有數台挖土機及發電機，一次全部出售給被告
    丁○○，被告丙○○顯係以一竊盜行為，同時竊取數人所有財物，而侵害數人所
    有財產法益，為同種想像競合犯，應依刑法第五十五條規定，從一重處斷。又被
    告丙○○前因竊盜案件，經原審以八十五年度易字第一四六五號案件，判處有期
    徒刑一年十月確定。又因偽造文書案件，經原審以八十六年度訴字第四一號案件
    ，判決有期徒刑六月確定。上開二案，經本院定應執行刑為有期徒刑二年，於八
    十八年八月廿三日執行完畢，有臺灣高等法院被告全國前案紀錄表在卷可憑，被
    告五年內再犯有期徒刑以上之罪，為累犯，應依刑法第四十七條規定加重其刑。
三、原判決關於被告丙○○部分，以被告丙○○罪證明確，因予論罪科刑，固非無見
    。惟查：本件被告丙○○將他人所有財物，出售給被告丁○○，原判決認定被告
    丙○○所為，該當於刑法竊盜行為。然被告丙○○，究係何時進行其竊盜行為，
    原判決就此隻字未提，判決理由，顯屬不備，自有不當。被告丙○○上訴意旨，
    否認犯行，固無可取。然原審對被告丙○○判決，既有可議，則原判決關於被告
    丙○○判決，即屬無可維持，自應由本院將原判決，關於被告丙○○部分，撤銷
    改判。爰審酌被告丙○○之品行、犯罪動機、目的、手段、所生危害及犯後始終
    飾詞卸責，犯後態度不佳等一切情狀，量處如主文第二項所示之刑，以資懲儆。
乙、無罪部分（即丁○○部分）：
一、公訴意旨另以：丙○○與不詳姓名成年男子，於九十一年一月初某日，見嘉義縣
    大林鎮中林里「大林至中正大學」七號聯絡道路工地，散布數台挖土機及發電機
    ，竟共同意圖為自己不法所有，於九十一年一月十日，透過賴哲助聯繫經營挖土
    機買賣商人丁○○，告稱覓得四台挖土機及二台發電機，可供銷贓等語。丁○○
    獲悉後，即與丙○○及該男子，共同基於不法所有意圖，邀不知情友人徐健章，
    於九十一年一月十一日上午，至慈濟醫院大林分院，約定地點等侯，且先以電話
    ，向不知情貨運業者吳宗田、孫源超，要求派遣板車載貨。丙○○及另名不詳男
    子則以電話，向貨運業者林國昇為同一要求。(1)俟於九十一年一月十日晚上六時
    許，鐘雨騰以電話，與丙○○等人取得聯繫，由丁○○等四人，分駕二車，在慈
    濟醫院大林分院前，引領貨運業者吳宗田指派司機「吳榮庭」，駕駛二Ｊ─八三
    一號曳引車，至大林鎮中林里「大林至中正大學」七號聯絡道路工地，由丁○○
    發動明發營造公司所有挖土機一部（編號：HD1250VII0000-0000W6D00-000000）
    ，並將該挖土機，駛上板車，囑付司機吳榮庭，載運至桃園縣中壢市。(2)又於同
    晚九時四十分，丙○○與該男子，駕駛小客車，在慈濟醫院大林分院前，引導貨
    運業者林國昇指派司機「許明通」，駕駛ＧＨ─二七六號曳引車，至同地點，丁○○在場指示載運挖土機，然因挖土機過重超載，為許明通拒絕，丁○○乃轉要
    求許明通，載運戊○○所有發電機二台（120型三菱6D00-000000、60型引擎編號
    000-0000），至桃園縣中壢市。(3)又於同晚十時許，丁○○、徐健章及該名男子
    ，在慈濟醫院大林分院前，引導貨運業者孫源超指派司機「王春豐」，駕駛九Ｋ
    ─一五六號曳引車，至同地點，由丁○○指出，甲○○所有挖土機一部（編號：
    EX200ICNO：000-00000），交由王春豐以自備鑰匙啟動後，載運至中壢市，共已
    得手挖土機二部及發電機二台。(4)最後，於同晚十一時許，丁○○再至慈濟醫院
    大林分院前，引導貨運業者吳宗田指派司機「許哲銘」，駕駛二Ｊ─八三七號曳
    引車，至同地點，欲行竊時，丁○○獲悉前竊發電機，為失主追回，乃囑咐許哲
    銘不要載運，即行逃逸等情。因認被告丁○○涉犯刑法第三百二十一條第一項第
    四款加重竊盜罪嫌云云。
二、按犯罪事實應依證據認定之，無證據不得認定犯罪事實；又不能證明被告犯罪者
    ，應諭知無罪判決，刑事訴訟法第一百五十四條第二項、第三百零一條第一項前
    段，分別定有明文。再按事實認定，應憑證據，如未能發現相當證據，或證據不
    足以證明，自不能以推測或擬制方法以為裁判基礎；又認定不利被告事實，須依
    積極證據，苟積極證據不足為不利於被告事實認定時，即應為有利於被告認定，
    更不必有何有利證據（最高法院三十年上字第八一六號、四十年臺上字第八六號
    判例參照）。
三、公訴人認被告丁○○涉犯右述加重竊盜罪嫌，無非以：(一)丁○○辯稱，不識丙○○及另名男子，且於當日早上八時許，偕徐健章抵達慈濟醫院大林分院，即等侯
    多時，期間被告丁○○以所持有0000000000、0000000000號電話，與丙○○所持
    有0000000000及0000000000號電話，進行多次聯繫催促，並提出記有被告丙○○
    所使用電話便條附卷為佐（詳偵查卷三六、五四頁）。然經調閱門號0000000000
    、0000000000號於九十一年一月十一日雙向通聯記錄，被告丁○○所使用該二支
    電話，其中0000000000號電話，僅於當晚六時十五分四十四秒、當晚六時十六分
    號六秒，發話至0000000000號電話，且各僅有九秒及四十六秒通話，又所指被告
    丙○○使用門號，僅有0000000000號電話，於同晚九時五十二分四十六秒許，發
    話至0000000000號，通話時間，僅有十四秒。另支0000000000號電話，亦僅於當
    晚六時三十六分十一秒，發話至0000000000號電話，通話時間為五十一秒，所指
    被告丙○○使用門號，僅有0000000000號電話，於當晚六時四十五分二秒，發話
    至0000000000號電話，通話長度廿七秒（偵查卷第二二至三○、六一至六八頁）
    。核與被告丁○○所稱等侯、催促等情節，均不相符，且二者於當日通話時間起
    自晚上六時即行竊前未逾一小時，又均甚短促，顯早有謀議，互為通話實僅確定
    犯行時間至明。(二)被告丁○○自承，從事挖土機買賣業，已八至十年，對挖土機
    估價方式，須觀察挖土機外觀、引擎、行駛狀況、型號、出廠年份，每一型號進
    口台灣，約三至五年間，同型號但相異年份者，價差可達三十萬元，伊於五分鐘
    內，即可估價一台，另有買賣發電機，但較為外行云云（警卷四頁背面、偵查卷
    三七頁背面、四九頁）。又為被告等，行竊得手二台挖土機，現值分別為五十萬
    元及四十五萬元，且二台發電機現值約為八十萬元，業據被害人明發營造公司管
    理機具工地副主任乙○○、被害人甲○○、戊○○於警詢指明（警卷六至十頁）
    。再徵諸證人徐健章證稱：單從挖土機外觀或型號，僅可判斷大約年份，又年鑑
    均無法取得云云（偵查卷五一頁背面）。則被告丁○○所稱，收購機具，非僅其
    中部分已逾所稱買價，且依所稱臨場估價方式，誤差極大，有損二造利益，應非
    正常商業交易所可見。(三)被告丁○○自承，被告丙○○未出示任何文件，亦無任
    何交易文件可據，且被告丙○○自稱，係由公司委代售，但伊不認識明發營造公
    司的人等語（偵查卷三七頁）。而被告丙○○彼時僅為廿八歲年輕男子，交易及
    察看機具時間，又於夜間無人看管工地為之。則被告丁○○所指，被告丙○○出
    售機具云云，以常情論，一般毫無經驗者，即有合理懷疑，應無誤信可能，遑論
    被告丁○○為有相當資歷商人，且前犯有贓物罪，經判決服刑完畢，更無輕易收
    購情形，其編撰收購云云，或屬掩人耳目應和，屬荒謬無稽情節，佐以證人徐健
    章證稱：於買賣挖土機，會要求來源文件，一般均是進口報單即可，若沒有，要
    熟識的朋友介紹，才不會買到贓物，如沒有來源文件，要熟朋友介紹，否則我不
    會買云云（偵查卷五一頁背面），益見被告丁○○竊盜共犯甚明，為其論據。
四、訊據被告丁○○堅決否認有右述加重竊盜犯行，辯稱：伊沒竊盜，伊係向被告丙○○，以八十萬元購買上開挖土機及發電機等語。經查：
  (一)被告丙○○向其姑丈蘇金柱稱，有挖土機及發電機欲販賣，然蘇金柱沒錢買，蘇
    金柱乃另介紹朋友賴哲助來買，賴哲助轉而介紹朋友丁○○購買，九十一年一月
    十一日中午十二時許，賴哲助電話通知蘇金柱到慈濟大林分院與丁○○、丙○○
    見面，蘇金柱並不認識邱俊道等情，業據證人賴哲助與蘇金柱二人於原審供述甚
    詳（詳原審卷七三至七五、九○至九一頁）。足證被告丁○○確係經由朋友賴哲
    助轉知，始得知被告丙○○有挖土機及發電機欲出售無誤。
  (二)又於九十一年一月十一日中午約十二時許，由被告丁○○及證人徐健章及賴哲助
    分駕二車，至慈濟大林分院。嗣由蘇金柱偕同姪子丙○○及邱俊道，分駛二輛車
    ，抵達現場，賴哲助、蘇金柱二人，在介紹丁○○與丙○○認識後，隨即離去。
    而由丙○○向丁○○佯稱，其為陳明進，且留下0000000000及0000000000號電話
    ，旋即以工地灌水泥為由，先行離去，迨同日下午五、六時許，丙○○始折返慈
    濟大林分院，再偕同丁○○與徐健章，共同前往嘉義縣大林鎮中林里「大林至中
    正大學」七號聯絡道路工地，由丙○○指出現場「明發營造公司」所有挖土機一
    部（編號：HD1250VII0000-0000W6D00-000000）、甲○○所有挖土機一部（編號
    ：EX200ICNO：000-00000），戊○○所有發電機二台（120型三菱6D00-000000、
    60型引擎編號000-0000）及不詳姓名所有挖土機二部，並當場與丁○○協議，以
    八十萬元成交等情，業據證人徐健章及被告丁○○於原審供證甚明（詳原審七五
    至七七、一○二至一○三頁）。足證被告丁○○確係以八十萬元，向被告丙○○
    購買上開四台挖土機及二台發電機無誤。
  (三)同案被告丙○○於原審供承：（你叫蘇金柱找人買怪手及發電機否？）是；（有
    無告知鍾享文怪手及發電機，均非你所有？）沒說不是我的，邱俊道有開六張買
    賣怪手及發電機買賣契約合約給我，我有拿給鍾享文看，他說交錢後，再給合約
    ；（你和鍾享文是否知道，怪手及發電機不是你的？）我沒說，我只說要賣他；
    （為何要透過蘇金柱找人？）蘇金柱做這行的，所以找他，原本是他要買，因他
    沒這麼多錢；（為何要盜賣發電機及怪手？）因邱俊道這些東西賣了，我們平分
    ，我才將這些東西偷賣掉；（你知悉賣掉發電機及怪手何人的？）發電機不知誰
    的，怪手是明發公司的，我到工地看到，就準備要把他賣掉；（有無簽立買賣合
    約？）我沒和鍾享文簽，因為鍾享文說，要全部載走後，並且發票開給他，他才
    要給錢；（你不認識鍾享文，怎會讓他將東西全部開走，卻沒付錢？）鍾享文說
    ，他身上沒帶那麼多錢，他說給他帳戶，到時他再錢，他有給名片、住址，及
    統一發票號碼；（鍾享文是否和你共謀？）沒有，我是要把機器賣給他（詳原審
    卷一○二至一○五頁）。益證被告丁○○，確實未與被告丙○○共謀竊盜無誤。
  (三)綜上，上開挖土機及發電機，既係被告丁○○與丙○○以八十萬元協議，成立買
    賣，則自難以被告丁○○與丙○○間之通聯紀錄、估價過程及買賣方式等有違常
    情，即遽認被告丁○○與丙○○、邱俊道三人間，有共同竊盜行為。此外復查無
    其他積極證據，足資證明被告丁○○有公訴人所指加重竊盜犯行。依上說明，應
    認被告丁○○竊盜犯罪尚屬不能證明，自應為被告丁○○無罪諭知，以符法制。
五、原判決關於被告丁○○部分，以被告丁○○犯罪尚屬不能證明，因而諭知被告丁○○無罪。本院經核，原判決關於被告丁○○部分，認事用法，均無不當，檢察
官上訴意旨，仍執陳詞，指摘原判決不當，依上所述，為無理由，應予駁回。至
    被告丁○○向被告丙○○購買上開他人所有挖土機及發電機，是否涉犯刑法故買
    贓物罪嫌，該部分既未經檢察官起訴，自非本院所得竊究範圍，併此敘明。
丙、末查被告丙○○本件所犯竊盜，核與原審九十一年度易字第一七六號被告丙○○
    竊盜犯行，無連續犯裁判上一罪關係，附此敘明。
據上論斷，應依刑事訴訟法第三百六十九條第一項前段、第三百六十八條、第三百六
十四條、第二百九十九條第一項前段，第三百條，刑法第二十八條、第三百二十條第
一項、第五十五條、第四十七條，罰金罰鍰提高標準條例第一條前段，判決如主文。
本案經檢察官楊治宇到庭執行職務。
中    華    民    國      九十三      年      四      月      八        日
                                  臺灣高等法院臺南分院刑事第六庭
                                      審判長法官  蔡    崇    義
                                            法官  許    進    國
    法官  董    武    全
右正本證明與原本無異。
不得上訴。
                                      法院書記官  黃    全    忠
中    華    民    國      九十三      年      四      月      二十八    日
附錄法條：
刑法第三百二十條第一項：
意圖為自己或第三人不法之所有，而竊取他人之動產者，為竊盜罪，處五年以下有期
徒刑、拘役或五百元以下罰金。
